【裁判字號】    99,聲再,23
【裁判日期】    990820
【裁判案由】    確認僱傭關係存在
【裁判全文】
臺灣高等法院民事裁定                  99年度聲再字第23號
再審聲請人  阿羅哈客運股份有限公司
法定代理人  乙○○
上列聲請人與相對人甲○○間確認僱傭關係存在等事件，對於中
華民國99年4月15日本院98年度勞上字第63號確定裁定聲請再審
，本院裁定如下：
    主    文
中華民國九十九年四月十五日本院九十八年度勞上字第六三號確
定裁定廢棄。
再審聲請訴訟費用由相對人負擔。
    理    由
一、按再審之訴，應於30日之不變期間內提起；前項期間，自判
    決確定時起算，判決於送達前確定者，自送達時起算，其再
    審之理由發生或知悉在後者，均自知悉時起算，民事訴訟法
    第500條第1項、第2項前段分別定有明文，並依同法第507條
    準用於裁定已經確定者之聲請再審。查民國（下同）99年4
    月15日本院98年度勞上字第63號裁定（下稱原確定裁定）於
    同年月21日送達（見本院98年度勞上字第63號卷第133、134
    頁），聲請人於同年5月13日聲請再審，未逾法定30日不變
    期間（見本院卷第1頁），合先敘明。
二、聲請再審意旨：相對人主張聲請人於96年2月6日終止兩造勞
    動契約不合法，經98年12月23日本院98年度勞上字第63號（
    下稱系爭事件）判決確認兩造僱傭關係存在、聲請人並應給
    付相對人薪資新台幣（下同）70萬2203元本息、應將勞工退
    休金4萬2132元匯入相對人勞退專戶；遂駁回聲請人之上訴
    。聲請人提起第三審上訴，原確定裁定竟以上訴利益未逾
    150萬元，裁定駁回聲請人之上訴。惟確認僱傭關係存在之
    訴，訴訟標的價額應以權利存續期間之收入總數為準，本件
    僱傭關係期間自96年2月6日至104年6月29日止（即相對人滿
    60歲之退休年齡），共計8年4月23日，而相對人平均月薪2
    萬8092元，上開期間收入達272萬7773元。則原確定裁定誤
    認上訴第三審利益未逾150萬元，而裁定駁回聲請人上訴，
    其適用法規顯有錯誤。相對人雖於99年2月6日陳明其請求確
    認至98年3月1日之僱傭關係；然屬系爭事件二審宣判後所為
    陳述，且聲請人並未同意其主張，即無從採取。爰依民事訴
    訟法第507條、第496條第1項第1款規定聲請再審。並聲明：
    原確定裁定廢棄。
三、按「有下列各款情形之一者，得以再審之訴對於確定終局判
    決聲明不服，但當事人已依上訴主張其事由或知其事由而不
    為主張者，不在此限：(一)適用法規顯有錯誤者」、「裁定已
    經確定，而有第496條第1項或第497條之情形者，得準用本
    編之規定，聲請再審」，民事訴訟法第496條第1項第1款、
    第507條定有明文。經查：
  (一)按「訴訟標的之價額，由法院核定。核定訴訟標的之價額，
    以起訴時之交易價額為準；無交易價額者，以原告就訴訟標
    的所有之利益為準」、「因定期給付或定期收益涉訟，以權
    利存續期間之收入總數為準；期間未確定時，應推定其存續
    期間。但其期間超過10年者，以10年計算」，民事訴訟法第
    77條之1第1、2項、第77條之10定有明文。
  (二)經查，相對人於系爭事件係訴請確認兩造間僱傭關係存在等
    （見系爭事件原審卷第87頁），嗣98年5月27日台灣台北地
    方法院97年度勞訴字第148號判決確認兩造僱傭關係存在、
    聲請人並應給付相對人薪資70萬2203元本息、應將勞工退休
    金4萬2132元匯入相對人勞退專戶；駁回相對人其餘請求（
    見系爭事件原審卷第124至130頁）。聲請人提起第二審上訴
    後，相對人於系爭事件二審98年12月9日辯論終結前，並未
    減縮請求；則原確定判決駁回聲請人第二審上訴，依前開說
    明，該部分訴訟標的價額達272萬7773元〔僱傭期間計至相
    對人退休尚有8年4月23日，再依相對人平均月薪2萬8092元
    計算之：（28,092*12*8）+（28,092 *4）+（28,092*23/30
    ）=2,727,773〕。是以聲請人上訴利益顯逾150萬元，得提
    起第三審上訴。則原確定裁定認僱傭關係計至98年3月1日，
    上訴利益僅為74萬4335元（見系爭事件二審卷第131頁正反
    面），顯與系爭事件全辯論意旨及判決主文不符。故原確定
    裁定適用法規顯有錯誤，應予廢棄。
  (三)相對人固於99年2月6日本院準備程序陳稱，其係確認至98年
    3月1日之僱傭關係（見系爭事件二審卷第129頁），然此一
    主張於系爭事件二審98年12月9日辯論終結後始提出，且與
    判決主文不符，故本院無從採為認定基礎。
四、綜上所述，本件聲請再審有理由，爰裁定如主文。
中    華    民    國    99    年    8     月    20    日
                    民事第十七庭
                        審判長法  官  藍文祥
                              法  官  陳麗芬
                              法  官  吳燁山
正本係照原本作成。
如不服本裁定，應於收受送達後10日內向本院提出抗告狀，並應
繳納抗告費新台幣１千元。
中    華    民    國    99    年    8     月    23    日
                              書記官  于  誠

司法院資訊處製作；財團法人民間司法改革基金會備份。
